臺灣高雄地方法院民事裁定
109年度消債清字第98號
聲  請  人  陳淑惠  
0000000000000000

0000000000000000

0000000000000000

上列當事人因消費者債務清理事件聲請清算，本院裁定如下：
    主  文
聲請人陳淑惠自中華民國一百零九年十一月十七日下午四時起開
始清算程序。
命司法事務官進行本件清算程序。
    理  由
一、聲請意旨略以：伊無力清償債務，雖曾依消費者債務清理條
    例向遠東國際商業銀行提出前置協商但不成立。又伊未經法
    院裁定開始更生程序或許可和解或宣告破產，爰聲請清算等
    語。
二、按債務人不能清償債務或有不能清償之虞者，得依本條例所
    定更生或清算程序，清理其債務；債務人對於金融機構負債
    務者，在聲請更生或清算前，應向最大債權金融機構請求協
    商債務清償方案，或向其住、居所地之法院或鄉、鎮、市、
    區調解委員會聲請債務清理之調解；自債務人提出協商請求
    之翌日起逾30日不開始協商，或自開始協商之翌日起逾90日
    協商不成立，債務人得逕向法院聲請更生或清算；債務人於
    法院裁定開始更生程序或許可和解或宣告破產前，得向法院
    聲請清算；法院開始清算程序之裁定，應載明其年、月、日
    、時，並即時發生效力；法院裁定開始更生或清算程序後，
    得命司法事務官進行更生或清算程序；必要時，得選任律師
    、會計師或其他適當之自然人或法人1人為監督人或管理人
    ，消費者債務清理條例（下稱消債條例）第3條、第151條第
    1項、第153條、第80條前段、第83條第1項、第16條第1項分
    別定有明文。
三、經查：
  ㈠聲請人曾向遠東國際商業銀行提出前置協商但不成立乙節，
    有遠東國際商業銀行出具之前置協商不成立通知書（卷第15
    頁）可證，依消費者債務清理條例施行細則第44條之3規定
    ，聲請人於前置協商不成立後聲請清算，應屬合法。
  ㈡次查，聲請人於106年至108年度申報所得均為新臺幣（下同
    ）0元，然其自陳向本院聲請清算前2年內有薪資所得共544,
    500元，名下無財產，勞工保險投保於大高雄餐飲業職業工
    會。又聲請人自107年4月1日起於全能自動化股份有限公司
    擔任助理，據全能自動化公司函覆之薪資明細表所載108年4
    月至同年12月之每月應領金額均為24,000元、109年1月至4
    月則均為25,000元，前開期間平均每月收入為24,308元【計
    算式：（24,000×9＋25,000×4）÷13＝24,308，小數點以下四
    捨五入；下同】，未領取社會局補助等情，有債權人清冊（
    卷第3頁）、財團法人金融聯合徵信中心前置協商專用債權
    人清冊（卷第6至7頁）、信用報告（卷第9頁）、勞工保險
    被保險人投保資料表（卷第10頁）、財政部高雄國稅局106
    年及107年度綜合所得稅各類所得資料清單及總歸戶財產查
    詢清單（卷第11至13頁）、戶籍謄本（卷第14頁）、高雄市
    政府社會局社會福利資訊料查詢表（卷第25至29頁）、財產
    及收入狀況說明書（卷第36頁）、存摺（卷第46頁）、108
    年度稅務電子閘門財產所得調件明細表（卷第56頁）、薪資
    明細表（卷第64頁、第78頁）、商業保險投保資料查詢結果
    表（卷第65頁）在卷可參。故本院審酌上情，認為核算聲請
    人目前償債能力之基礎以每月24,308元為基準。
  ㈢關於聲請人個人日常必要支出部分，按債務人必要生活費用
    ，以最近1年衛生福利部或直轄市政府所公告當地區每人每
    月最低生活費1.2倍定之，消債條例第64條之2第1項定有明
    文。查衛福部社會司所公告109年度高雄市最低生活費為13,
    099元，其1.2倍為15,719元，又該最低生活費用之標準，係
    照當地最近1年平均每人消費支出60％訂定，依其基準之家庭
    收支調查報告調查表格式所示有關經常性支出之調查項目，
    包括利息支出、食品、衣著、房租及水費、電費、醫療保健
    、交通、娛樂、教育等，已涵蓋聲請人所陳報之支出項目；
    因聲請人自陳與長子及婆婆同住於婆婆名下房屋，每月以現
    金6,000元給付婆婆作為家用補貼，該房屋尚有房貸，由婆
    婆之金融存簿轉帳扣款，惟婆婆不願提供存摺等語（卷第34
    頁反面、第63頁），惟本院認聲請人未提出房貸證明，所稱
    每月6,000元之家用補貼亦難認係房屋費用支出，故於計算
    聲請人個人每月必要生活費時，即應自前開已包括聲請人居
    住費用在內，扣除相當於房租支出所佔比例約24.36%，避免
    重複計列費用，則扣除居住費用後，聲請人每月必要生活費
    為11,890元【計算式：15,719－（15,719×24.36%）＝11,890
    】。
  ㈣至扶養費支出部分，聲請人主張扶養未成年長子，每月扶養
    費4,000元。經查，聲請人與配偶曾進男育有之長子曾○鈞係
    90年6月生，勞工保險投保於景航企業股份有限公司，107年
    及108年度申報所得各為0元、114,410元（其中景航企業股
    份有限公司薪資所得112,534元、餘為獎金給予），名下無
    財產，109年7月自屏東科技大學退學，未領取社會局補助等
    情，有戶籍謄本、所得資料及財產查詢清單、稅務電子閘門
    財產所得調件明細表、勞工保險被保險人投保資料表、高雄
    市政府社會局社會福利資訊料查詢表、退學證明書、存摺在
    卷可參（卷第30至32頁、第37頁、第41至45頁、第47至49頁
    、第57頁、67頁）。考量聲請人已負擔高額債務之際，其應
    負扶養義務之程度自有別於一般，而不能不顧及目前經濟能
    力；審酌聲請人陳稱長子就讀屏科大產學合作班期間，108
    年12月至109年5月每月有薪資19,881元至22,257元不等，均
    匯入長子名下之郵局帳戶（見卷第34頁、第47至49頁），其
    退學原因僅稱「另有打算」，本院認聲請人雖有扶養義務，
    惟其長子在學期間有薪資收入得維持自己生活，現未在學，
    亦應無受聲請人扶養必要，所提列每月支出長子扶養費部分
    應予以剔除。
  ㈤綜上所述，以聲請人現每月收入24,308元為其償債能力基準
    ，扣除個人必要生活費11,890元後，餘12,418元，而聲請人
    目前負債總額為2,544,249元（參卷第82頁以下各債權人陳
    報狀，包含：華南銀行、國泰世華銀行、遠東銀行、元大銀
    行、台新銀行、中國信託銀行、良京實業公司），以聲請人
    每月所餘按月攤還結果，需約17年（計算式：2,544,249÷12
    ,418÷12≒17.1）始能清償完畢，堪認聲請人確有不能清償債
    務之情事，則聲請人向本院聲請清算，應予准許，爰命司法
    事務官進行本件清算程序。
四、依消債條例第11條第1項、第83條第1項、第16條第1項，裁
    定如主文。
中　　華　　民　　國　　109 　年　　11　　月　　17　　日
                  民事庭　法　官  　賴寶合
以上正本係照原本作成。
本裁定不得抗告。
中　　華　　民　　國　　109 　年　　11　　月　　17　　日
                          書記官    胡美儀